【裁判字號】    99,聲,1256
【裁判日期】    991220
【裁判案由】    聲請沒入保證金
【裁判全文】
臺灣基隆地方法院刑事裁定              99年度聲字第1256號
聲  請  人  臺灣基隆地方法院檢察署檢察官
具  保  人  李慕臻
受  刑  人
即  被  告  李晁源
上列具保人因受刑人即被告違反毒品危害防制條例案件，經檢察
官聲請沒入保證金（九十九年度執聲沒字第七八號、九十九年度
執字第二○一五號），本院裁定如下：
    主  文
聲請駁回。
    理  由
一、聲請意旨略以：具保人李慕臻因受刑人即被告李晁源（下稱
    受刑人）違反毒品危害防制條例案件，前經本院指定保證金
    額新臺幣（下同）十萬元，由具保人繳納現金後，已將受刑
    人釋放。現因受刑人逃匿出境，爰依刑事訴訟法第一百十八
    條及第一百二十一條第一項之規定，聲請將上開保證金沒入
    等語。
二、按受死刑、徒刑或拘役之諭知，而未經羈押者，檢察官於執
    行時，應傳喚之，傳喚不到者，應行拘提。前項受刑人，得
    依第七十六條第一款及第二款之規定，逕行拘提，及依第八
    十四條之規定通緝之。而受刑人無一定之住、居所，或逃亡
    或有事實足認有逃亡之虞者，始得不經傳喚逕行拘提。又受
    刑人逃亡或藏匿者，始得通緝之。刑事訴訟法第四百六十九
    條、第七十六條第一款、第二款、第八十四條分別定有明文
    。再按刑事訴訟法第一百十八條沒入保證金之規定，係因被
    告於具保人以相當之保證金額具保後逃匿，所給予具保人之
    制裁，則沒入具保人繳納之保證金，自應以被告確實在逃匿
    中為其要件。而被告經合法傳喚、拘提無著，復經通知具保
    人偕同被告到場未果，則本案固可認有逃匿情事，而得沒入
    具保人所繳納之保證金，並對被告公告通緝；惟被告雖經另
    案通緝，其於本案是否因傳喚或偕同具保人任意到案，或因
    執行拘提而被拘獲，猶未可知，當無從以另案通緝，遽謂本
    案亦有逃匿情事，而得不踐行傳喚及拘提之法定程序。易言
    之，另案通緝之效力並不當然及於本案，不同案件仍應各依
    法定程序分別認定，並通知具保人給予說明及偕同被告到場
    之機會。茍經依法傳喚、拘提及通知具保人偕同被告到案，
    均無所獲，方足認本案亦有逃匿情事，而得沒入保證金（臺
    灣高等法院九十九年度抗字第九八○號、九十八年度抗字第
    三七五號、九十七年度抗字第一二二八號裁定意旨可資參照
    ）。
三、查本件受刑人因違反毒品危害防制條例案件，由本院指定保
    證金額十萬元，由具保人於民國九十七年一月十日繳納現金
    並出具保證書後，將受刑人釋放；上開毒品危害防制條例案
    件經臺灣高等法院以九十八年度上更（二）字第四六二號判
    處受刑人有期徒刑十五年後，再經最高法院以九十九年度台
    上字第四九一二號判決上訴駁回確定，同日最高法院刑八庭
    以刑八九九台上四九一二字第○九九○○○○○○一號函請
    最高法院檢察署依法辦理，最高法院檢察署收文後即於同日
    以台華字第○九九○○一二二二四號函請臺灣高等法院檢察
    署依據法務部頒「防範刑事案件被告逃匿聯繫作業要點」辦
    理，臺灣高等法院檢察署收文後再於同日以檢紀重字第○九
    九○○○○九一九號函請臺灣基隆地方法院檢察署依上開法
    務部頒聯繫作業要點之規定確保執行；臺灣基隆地方法院檢
    察署收文後，則於翌日查詢受刑人之執行案件、在監在押及
    前案通緝資料，發現受刑人既未在監在押，且經臺灣板橋地
    方法院檢察署先後於九十九年六月四日以板檢慎偵言緝字第
    ○○三六八七號、同年月二十八日以板檢慎偵癸緝字第○○
    四○二七號通知及公告通緝，即於同日以受刑人「經臺灣板
    橋地方法院檢察署先後於九十九年六月二十八日以板檢慎偵
    癸緝字第○○四○二七號及九十九年六月四日以板檢慎偵言
    緝字第○○三六八七號現通緝中，顯已畏罪逃匿，且受刑人
    並未在監執行或羈押中」為由，簽請准予「逕行發布通緝」
    ，經同署檢察長批示許可後，即於九十九年八月九日以基檢
    達新緝字第六九四號對受刑人通知及公告通緝；嗣於同年九
    月八日查詢受刑人入出境資料，復發現受刑人業於九十九年
    二月三日出境後即未再入境，則對具保人前述提出保證金時
    所陳報「臺中市○○路五八之一號」居所地及其嗣後遷徙之
    戶籍地「臺中市○區居○街二一號三樓」送達應於九十九年
    十一月二十二日偕同受刑人到案執行之通知書，而具保人屆
    期並未偕同受刑人到案接受執行等情，有本院收據、具保人
    出具之保證書、臺灣高等法院上開字號判決書、最高法院刑
    事第八庭、最高法院檢察署、臺灣高等法院檢察署、受刑人
    之執行案件資料表、法務部全國檢察官線上查詢刑案人犯在
    監所最新資料報表及通緝案件資料表、臺灣基隆地方法院檢
    察署檢察官簽呈、通緝書、受刑人之入出境查詢結果瀏覽資
    料、具保人之戶役政連結作業系統、法務部全國檢察官線上
    查詢刑案人犯在監所最新資料報表、臺灣基隆地方法院檢察
    署送達證書等件附於臺灣基隆地方法院檢察署九十九年度執
    字第二○一五號卷足憑，足見本件對受刑人之執行，並未踐
    行前引刑事訴訟法第四百六十九條規定之程序。又上開最高
    法院檢察署及臺灣高等法院檢察署函文所援引之法務部頒「
    防範刑事案件被告逃匿聯繫作業要點」，其中第八點規定「
    負責指揮執行特定刑事案件之檢察官於刑事案件確定判決之
    受刑人有刑事訴訟法第七十六條第一款及第二款之情形時，
    應即依刑事訴訟法第四百六十九條第一項規定，簽發拘票指
    揮司法警察官或司法警察逕行拘提；並得依刑事訴訟法第八
    十四條之規定通緝之。前項拘票之簽發，如因情形急迫，於
    正式拘票傳送前，得以傳真拘票之方式通知司法警察官、司
    法警察據以執行拘提。」亦無得不踐行上開法定程序之例外
    ；揆諸前揭說明，受刑人本案是否確已因逃匿而不到案執行
    ，應有踐行上開法定程序再予查明之必要，未能以另案通緝
    遽認其本案亦有逃匿之情事。綜上，聲請人聲請沒入具保人
    所繳納之保證金，於法尚有未合，應予駁回。末查，臺灣基
    隆地方法院檢察署上開命具保人於九十九年十一月二十二日
    偕同受刑人到案執行，原尚有欲對具保人具保時之戶籍地「
    臺中市西屯區○○○路』二段五六○之八號七樓之二」送達
    通知書，送達證書上卻誤載為「臺中市西屯區○○○路』二
    段五六○之八號七樓之二」，可參上開送達證書，則該通知
    書是否已然合法送達「臺中市○○區○○路二段五六○之八
    號七樓之二」予具保人收受，亦有疑義而待查明，附此敘明
    。
四、依刑事訴訟法第二百二十條，裁定如主文。
中    華    民    國    99    年    12    月    20    日
                  刑事第四庭法  官  陳賢德
以上正本證明與原本無異。
對於本件裁定如有不服，應於收受送達後5日內，向本院提出抗
告書狀，敘述抗告之理由，抗告於臺灣高等法院。
中    華    民    國    99    年    12    月    22    日
                            書記官  王靜敏

司法院資訊處製作；財團法人民間司法改革基金會備份。
